【裁判字號】    92,訴,453
【裁判日期】    920905
【裁判案由】    違反槍砲彈藥刀械管制條例
【裁判全文】
臺灣高雄地方法院刑事判決                          九十二年度訴字第四五三號
    公  訴  人  臺灣高雄地方法院檢察署檢察官
    被      告  丙○○
    選任辯護人  周村來律師
                周元培律師
右列被告因違反槍砲彈藥刀械管制條例案件，經檢察官提起公訴（九十二年度偵字第
二五七九號），本院判決如左：
    主  文
丙○○未經許可，持有手槍，處有期徒刑柒年，併科罰金新臺幣拾萬元，罰金部分
如易服勞役，以罰金總額與陸個月之日數比例折算。扣案之捷克ＣＺ廠七五型口徑玖
釐米制式半自動手槍壹支（含彈匣個，槍枝管制編號0000000000號）、
制式子彈肆拾伍顆、制式霰彈貳顆均沒收。
其餘被訴意圖販賣而持有第二級毒品及第三級毒品部分均無罪。
    事  實
一、丙○○明知手槍、子彈為管制物品，非經中央主管機關許可不得持有，竟於民國
    八十八年一月初某日，在高雄市某處，以不詳方式取得具有殺傷力之捷克ＣＺ廠
    製造七五型口徑九釐米制式半自動手槍一支（含彈匣三個，槍枝管制編號000
    0000000號）、制式子彈四十八顆、霰彈二顆，將之藏放於高雄市鹽埕區
    ○○○路二九八號八樓住處頂樓之電機機房內，嗣再於九十二年一月下旬某日，
    將之攜至高雄市○○○路一四八號十一樓之五居處，未經許可無故持有上開手槍
    及制式子彈。嗣於九十二年一月二十八日上午十時四十分（起訴書誤載為同日上
    午八時），為警於上址持搜索票搜索而查獲，並扣得上開捷克ＣＺ廠製造七五型
    口徑九釐米制式半自動手槍一支（含彈匣三個，槍枝管制編號00000000
    00號）、制式子彈四十八顆（其中三顆已因送鑑試射而滅失）、制式霰彈二顆
    。
三、案經高雄市政府警察局刑警大隊移送臺灣高雄地方法院檢察署檢察官偵查起訴。
    理  由
壹、有罪部分
一、右揭時、地未經許可持有手槍、子彈等犯罪事實，業據被告丙○○於警、偵訊及
    本院調查、審理中供承不諱，並有高雄市政府警察局刑警大隊搜索扣押筆錄、扣
    押物品目錄表及扣案槍彈照片各一張附卷可稽，復有手槍一支、子彈四十八顆及
    霰彈二顆扣案可資佐證，而扣案槍枝及子彈經送內政部警政署刑事警察局鑑定結
    果，認：(一)送鑑手槍一枝（含彈匣三個，槍枝管制編號0000000000號
    ）係捷克ＣＺ廠製造七五型口徑九釐米制式半自動手槍，機械性能良好，可擊發
    子彈，認具殺傷力；(二)送鑑子彈四十八顆（試射三顆），認均係口徑９ｍｍ（９
    ×１９ｍｍ）制式子彈，均具殺傷力；(三)送鑑霰彈二顆，認均係１２ＧＡＵＧＥ
    制式霰彈，均具殺傷力等情，有內政部警政署刑事警察局九十二年四月十八日刑
    鑑字第０九二００二五五八二號槍彈鑑定書一份附卷可按，足徵被告之自白與事
    實相符，堪予採憑。至被告於本院審理時雖辯稱：扣案手槍與子彈係丁○○寄放
    在我這邊云云，惟其已於本院九十二年五月二十七日調查時供稱：該手槍與子彈
    係丁○○拿到我經營的檳榔攤，說是我舅舅甲○○託我保管的云云，前後供述不
    一，已難採信，且嗣經證人甲○○於本院調查時到庭證稱：我沒有拿任何槍彈給
    被告過，也沒有交代丁○○委託被告保管槍彈等語明確（本院卷第一二三、一二
    四頁），被告方改口：是丁○○託我保管云云，顯見被告上開所辯，與事實不符
    ，難以採信，自難僅憑其片面供述遽認上開寄藏手槍之事實。事證明確，被告上
    開持有手槍、子彈之犯行，堪予認定。
二、核被告所為，係犯槍砲彈藥刀械管制條例第七條第四項未經許可持有制式手槍罪
    、同條例第十二條第四項未經許可持有制式子彈罪。被告上揭時期內未經許可持
    有手槍、子彈，其持有之繼續，為行為之繼續，至持有行為終了時，均僅論為一
    罪。又被告一行為同時持有制式手槍及制式子彈，係基於一個繼續持有之決意，
    而以一行為觸犯數構成要件不同之罪，為想像競合犯，應依刑法第五十五條前段
    之規定，從一重之槍砲彈藥刀械管制條例第七條第四項未經許可持有制式手槍罪
    處斷。再按起訴範圍應以起訴書所載之犯罪事實為準，本件起訴事實欄既已載明
    被告上開未經許可持有手槍、子彈之犯罪事實，公訴人援引槍砲彈藥刀械管理條
    例第十條第三項、第十一條第三項對被告前開犯行論罪，顯係誤引，本院自應予
    以更正，並加以審判。爰審酌被告素行不佳，有臺灣高等法院被告前案紀錄表在
    卷可稽，仍不思省悟，本次持有槍砲、彈藥均屬高度危險之物品，嚴重影響社會
    治安，惟念其犯後坦承犯行，態度良好，及尚無持槍彈犯案等一切情狀，量處如
    主文所示之刑，並就罰金部分諭知罰金易服勞役之折算標準。扣案之如事實欄所
    示制式手槍一支、制式子彈四十五顆及制式霰彈二顆均為違禁物，應依刑法第三
    十八條第一項第一款宣告沒收。至扣案經送鑑試射之制式子彈三顆，既已滅失，
    自不予宣告沒收，附此敘明。
貳、無罪部分
一、公訴意旨略以：被告意圖販賣毒品，於九十二年一月二十八日，為警在上址查獲
    其非法持有第二級毒品ＭＤＭＡ一百六十五顆（警方另扣獲第二級毒品大麻煙絲
    十點四公克部分，已分吸食毒品案辦理），及第三級毒品Ｋ他命四百八十七公克
    、Ｋ他命膠囊二百顆，因認被告涉犯毒品危害防制條例第五條第二項、第三項之
    意圖販賣而持有第二、三級毒品罪嫌云云。
二、按犯罪事實應依證據認定之，無證據不得推定其犯罪事實；不能證明被告犯罪者
    ，應為無罪判決之諭知，刑事訴訟法第一百五十四條、第三百零一條第一項分別
    定有明文。所謂認定犯罪事實之證據，係指足以認定被告確有犯罪行為之積極證
    據而言，如未能發現相當證據或證據不足以證明，自不能以推測或擬制之方法，
    以為裁判基礎（最高法院二十九年上字第三一○五號判例意旨參照）。次按毒品
    危害防制條例中各條項所列之製造、販賣、意圖販賣而持有、非法施用及非法持
    有等行為，均為法律規範應予評價處罰者，且法律上予以規範評價之輕重亦有不
    同，其中非法製造、運輸、販賣、施用等犯行，性質上固均吸收低度之持有行為
    ，但非謂上開不同犯罪型態下之低度持有行為均具同一性，而得任意擴張適用於
    不同之法條以論罪處罰，否則將使各該條項之不同犯行規劃為一，有違法律分類
    規定各類犯罪型態之旨趣（最高法院八十八年度台上字第二五七二號判決意旨參
    照）。
三、公訴人認被告涉犯上開意圖販賣而持有毒品罪嫌，係以查扣之第二級毒品ＭＤＭ
    Ａ一百六十五顆、第三級毒品Ｋ他命四百八十七公克及Ｋ他命膠囊二百顆，數量
    龐大顯係意圖販賣而持有，為其論據。訊之被告堅決否認有何意圖販賣而持有第
    二、三級毒品情事，辯稱：上開查扣之毒品係我自己吸食所用，ＭＤＭＡ、大麻
    及Ｋ他命我均有吸食，膠囊係為方便我在舞廳施用並控制吸食量等語。
四、經查：上開被告為警查扣之第二級毒品ＭＤＭＡ一百六十五顆（五十一點四公克
    ）、第三級毒品Ｋ他命（四百八十七公克）及殘留Ｋ他命成分膠囊二百顆，固有
    檢驗報告單三紙在卷可稽（警卷十四、十五頁、本院卷第一一四頁），惟被告於
    警、偵訊及本院調查、審理均迭次供稱：我有吸食ＭＤＭＡ、大麻及Ｋ他命等語
    （警卷四至六頁、偵卷第六頁背面、本院卷十二、四五、一四五頁），且上開被
    告為警查獲當日所採尿液經送檢驗之結果，確呈曾施用第二級毒品大麻及第三級
    毒品Ｋ他命陽性反應等情，有高雄醫學大學附設中和紀念醫院檢驗報告一份在卷
    可按（本院卷第一０六頁），核與其警訊中所供稱：我二天施用一次ＭＤＭＡ，
    大麻則是起床就吸，Ｋ他命用量不定，我最後一次於一月二十八日上午八時許，
    在我住處客廳，施用大麻及Ｋ他命等施用情節相符（警卷第六頁），足徵被告確
    有施用第二級毒品大麻及第三級毒品Ｋ他命之惡習。至上開被告尿液檢驗之結果
    ，雖未檢出第二級毒品ＭＤＭＡ陽性反應，惟施用毒品後尿液內所含毒品成分之
    檢出，非但有其時效性（通常以二十四小時內所採者為宜），且與投與毒品之數
    量、個人體質及檢驗儀器之精密度有關，依被告上開警訊所供述之施用第二級毒
    品ＭＤＭＡ時間，既已脫逸可於尿液中檢驗出殘留毒品成分之時效範圍，尚難僅
    憑該尿液報告即認定被告並無施用第二級毒品ＭＤＭＡ之行為，參以本件係同時
    於被告上開住處查獲扣案之第二級毒品ＭＤＭＡ、大麻及第三級毒品Ｋ他命，且
    被告確有施用第二級毒品大麻及第三級毒品Ｋ他命之惡習，均如前述，顯見被告
    上開所辯：我有吸食ＭＤＭＡ、大麻及Ｋ他命，扣案之毒品均係供我自己吸食所
    用等語，尚屬有據，堪可採信。再本次並未查獲被告販賣毒品之對象，亦無查獲
    任何被告販賣毒品之相關事證，復據證人即查獲警員乙○○於本院審理時證述明
    確（本院卷一四五頁），顯無法佐認被告有何販賣營利意圖甚明。此外，依公訴
    人所舉卷存證據及本院調查之結果，復查無其他積極事證可資認定被告有何意圖
    販賣而持有上開第二、三級毒品之犯行，不能證明被告犯罪，應為其此部分無罪
    之諭知。末按被告固係非法持有上開第二、三級毒品大麻、ＭＤＭＡ及Ｋ他命，
    然其已進而施用第二、三級毒品，已如前述，參照前開說明，被告既非單純非法
    持有毒品，其持有毒品進而施用之犯行，應依毒品危害防制條例所規定之特別處
    遇程序加以處理，是公訴人本件起訴之意圖販賣而持有毒品犯行，與施用毒品犯
    行（吸收低度之持有行為）間，社會基本事實不同，無變更起訴法條之可能，本
    院自不得對之加以審究，併此敘明。
肆、移送併辦（九十二年度毒偵字第八三七號）意旨略以：被告前開時、地持有第二
    級毒品大麻及ＭＤＭＡ之犯行，涉犯毒品危害防制條例第十一條第二項罪嫌，與
    前開提起公訴部分有想像競合犯之裁判上一罪關係，爰移送本院併予審理等語。
    惟本件前開起訴部分既經諭知無罪之判決，與併案部分自不生想像競合犯關係，
    本院即無從併予審究，應退由檢察官另為適法之處理，附此敘明。
據上論斷，應依刑事訴訟法第二百九十九條第一項前段、第三百零一條第一項，槍砲
彈藥刀械管制條例第七條第四項、第十二條第四項，刑法第十一條前段、第五十五條
、第四十二條第二項、第三十八條第一項第一款，現行法規所定貨幣單位折算新臺幣
條例第二條，罰金罰鍰提高標準條例第二條，判決如主文。
本案經檢察官洪信旭到庭執行職務。
中      華      民      國    九十二    年      九      月      五      日
                              臺灣高雄地方法院刑事第十三庭
                                      審判長法  官  張世賢
                                            法  官  洪榮家
                                            法  官  林韋岑
右正本證明與原本無異。
如不服本判決，應於判決送達後十日內，向本院提出上訴狀。
                                            書記官  林慧君
中    華    民    國      九十二      年      九      月      五      日
【附錄本判決論罪科刑法條】
槍砲彈藥刀械管制條例第七條第四項：
  未經許可，持有、寄藏或意圖販賣而陳列子彈者，處五年以下有期徒刑，併科新台
  幣三百萬元以下罰金。


司法院資訊處製作；財團法人民間司法改革基金會備份。
